【裁判字號】    90,訴,992
【裁判日期】    920422
【裁判案由】    損害賠償
【裁判全文】
臺灣嘉義地方法院民事判決  九十年訴字第九九二號
    原      告  嘉義縣東石鄉農會
    法定代理人  丙○○
    訴訟代理人  甲○○律師
    複代理人    林春發律師
                楊瓊雅律師
    被      告  乙○○
右列當事人間請求損害賠償事件，本院判決如左：
    主      文
被告應給付原告新台幣（下同）壹佰陸拾柒萬壹仟元，以及從民國九十年十二月十一
日開始，一直到清償日止，按照年息百分之五計算的利息。
本案訟費用由被告負擔。
本件判決在原告以伍拾伍萬柒仟元提供擔保後，可以假執行。
    事實及理由
壹、原告主張：
  一、被告在九十年一月十四日上午十一點三十三分左右，至嘉義縣東石鄉台糖惠生
      加油站購買汽油後，於同日十二點十五分，被告攜帶汽油及鐵管，至嘉義縣東
      石鄉港墘村六十號原告農會信用部前，以鐵管敲破一樓會計室窗戶玻璃，將汽
      油倒入會計室內，再點火燒燬，造成一樓所擺放的電腦設備、自動櫃員機監視
      系統、空調系統、電話系統等設備（如附表）毀損，被告所犯公共危險罪，已
      被法院以九十年訴字第一一六號刑事判決判處有期徒刑九月確定。
      原告修復或購買附表所記載的設備，共計三百四十四萬二千七百三十一元，經
      折舊後，被告應賠償原告一百六十七萬一千元，於是，原告根據侵權行為法律
      關係提起本件訴訟，並請求被告給付如主文第一項所記載的聲明，另願提供擔
      保請求法院准許宣告假執行。
  二、提出火災受損清冊、受損物品型號及受損物品數量、當初購置受損物品付款單
      據與修復費用單據各一份（均是影本）及照片十六張，作為證明。
貳、被告抗辯：
    被告承認有放火燒燬小部分屬於原告所有的物品，但沒有燒那麼多，雖然願意賠
    償，卻表示金額沒有那麼高，而請求駁回原告訴訟。
參、本院依職權調閱嘉義縣消防局火災原因調查報告書及搶救災害出動人員紀錄表、
    火災證物鑑定報告各一份（均是影本）
肆、本院判斷：
  一、程序方面：原告在九十二年四月八日變更聲明，縮減請求為一百六十七萬一千
      元，依照民事訴訟法第二五五條第一項第三款規定：「訴狀送達後，原告不得
      將原訴變更或追加他訴。但有下列各款情形之一者，不在此限：３、擴張或減
      縮應受判決事項之聲明者」，原告縮減聲明，符合法律規定，可以准許。
  二、原告主張的事實，有原告提出火災受損清冊、受損物品型號及受損物品數量與
      修復費用單據各一份與照片十六張附卷證明，被告對於放火一事並未爭執，並
      有本院九十年度訴字第一一六號刑事判決及九十年二月十九日嘉縣消調字第０
      八四五號函所附嘉義縣消防局火災證物鑑定報告可以證明。
      雖然被告抗辯原告的損失沒有那麼多，而且請求金額過高。但本院調閱嘉義縣
      消防局火災原因調查報告書，綜合鑑定報告書上的記載，原告營業大廳受損情
      形如下；大樓後方右邊窗戶受燒、一樓入口處天花板及附近物品受煙燻黑、一
      樓信用部前方走道上及內部天花板受煙燻黑、信用部內辦公物品受煙燻黑、出
      納室附近電腦塑膠部分燒熔、出納室旁金庫及櫥櫃上方受燒碳化嚴重、出納室
      內牆壁水泥剝落，以及出納室內辦公物品及設備例如鋁門窗、辦公桌、電腦、
      天花板等均燒熔或倒塌，有消防局九十一年五月三十日嘉縣消調字第三二七六
      號函附卷證明，再以報告書所附現場照片與原告所提十六張受損設備的照片互
      相比對，可見原告一樓營業大廳如附表所記載的物品及設備，確實遭被告放火
      波及而受損害或者不堪正常使用，而且，被告未提出任何證據證明其抗辯，本
      院無法採信，故原告的主張可以認定真實而被本院採信。
  二、依照民法第一八四條第一項前段規定：「因故意或過失，不法侵害他人之權利
      者，負損害賠償責任」，被告應負侵權行為損害賠償責任，原告請求被告賠償
      修復及購買物品設備費，有原告提出火災受損清冊、受損物品型號及受損物品
      數量、當初購置受損物品付款單據與修復費用單據各一份張附卷證明，被告並
      未爭執，可以認定真實而被本院採信。
      依照民法第一九六條規定：「不法毀損他人之物者，被害人得請求賠償其物因
      毀損所減少之價額」，原告依法可以請求被告賠償附表記載物品所減少的價額
      ，但根據實務界的一致看法，附表記載的物品必須予以折舊，於是，本院送請
      嘉義縣工業會鑑定，附表所記載物品，經過折舊鑑定後，在九十年一月十四日
      前的總值為一百六十七萬一千元，有九十二年三月十一日嘉縣工業鑑字第九二
      ０一三號函附卷證明，雙方均未爭執，因此，原告請求被告賠償一百六十七萬
      一元，符合法律規定，可以成立。
  三、綜上所述，原告根據侵權行為法律關係，起訴請求被告賠償一百六十七萬一千
      元，具有法律上理由，應該准許。
伍、原告表示願意提供擔保，聲請本院准許假執行宣告。原告勝訴，依照民事訴訟法
    第三九０條第二項規定（請看附錄法條），本院宣告；本件判決在原告以五十五
    萬七千元提供擔保後，可以假執行。
陸、訴訟費用負擔的依據，依照民事訴訟法第七十八條，判決如主文。
中      華      民      國      九十二    年      四    月      二十二  日
                                  臺灣嘉義地方法院民事第二庭
                                      法  官  甘  大  空
右為正本係照原本作成。
本判決不得上訴。
中      華      民      國      九十二    年      四    月      二十二  日
                                      書記官  蕭  琪  男
~F0~
~T40~
附錄法條：
民事訴訟法第三九０條第二項：
「原告陳明在執行前可供擔保而聲請宣告假執行者，雖無前項釋明，法院應定相當之
擔保額，宣告供擔保後，得為假執行。」


司法院資訊處製作；財團法人民間司法改革基金會備份。
